【裁判字號】    97,交聲,355
【裁判日期】    971006
【裁判案由】    違反道路交通管理處罰條例聲明異議
【裁判全文】
臺灣基隆地方法院交通事件裁定         97年度交聲字第355號
移送機關即
原處分機關  交通部公路總局臺北區監理所基隆監理站
異  議  人
即受處分人  甲○○
上列受處分人因違反道路交通管理處罰條例案件，對於交通部公
路總局台北區監理所基隆監理站於中華民國97年9月12 日所為之
處分（原裁決案號：基監字第裁42-RA0000000號）聲明異議，本
院裁定如下：
    主  文
異議駁回。
    理  由
一、原處分意旨略以：異議人即受處分人甲○○，於民國97 年7
    月31日13時28分，駕駛其2318-KE 號自用一般小客車，行經
    大業隧道往基隆方向隧道出口後之29號橋，因行車限速為50
    公里，惟其經測速儀器測得時速為67公里，為舉發機關之執
    勤員警以科學儀器採證照片依法逕行舉發，經原處分機關依
    道路交通管理處罰條例第40條之規定，裁處罰鍰1600元，並
    依第63條第1項之規定，記違規點數1點。
二、異議意旨略以：大業隧道往基隆方向之隧道入口處標示高速
    公路終點5百公尺，速限70公里，但出隧道後約66.2公尺變
    更速限為50公尺，隨即121公尺處即有測速照相，然依公式
    化計算，當人看到需煞車加上反應時間之車距約需39公尺，
    此外尚需考慮路況及車況，隧道入口標示速限70公里，實有
    引發用路人安心使用高速行駛，使得民眾出隧道後對於速限
    的立即變更反應不及，故為此而聲明異議，請求撤銷原處分
    。
三、按汽車駕駛人，行車速度，超過規定之最高時速者，處新台
    幣（下同）1200元以上2400元以下罰鍰；汽車駕駛人有道路
    交通管理處罰條例第40條第1項情形者，除依原條款處罰鍰
    外，並予記違規點數1點，道路交通管理處罰條例第40條第1
    項、第63條第1項第1款分別定有明文。
四、經查，本件異議人駕駛上開一般自用小客車，於上開時間、
    地點，超越行車速限之事實，業經舉發機關以科學儀器測速
    採證逕行舉發，有基隆市警察局舉發違反道路交通管理事件
    通知單（附舉證照片）及裁決書各乙份附卷可佐，復為異議
    人所不爭，應可信為真實。本件異議人乃超速行駛，揆諸上
    揭規定，得使用固定式或非固定式科學儀器採證，應予敘明
    。
五、次按交通標誌、標線、號誌之設置目的，在於提供車輛駕駛
    人及行人有關道路路況之警告、禁制、指示等資訊，以便利
    行旅及促進交通安全，有無設置之必要，如何設置，設置何
    種種標誌以及在何處設置，均屬主管機關職權內裁量之範圍
    ，非人民可得任意請求（最高行政法院81年判字1797號行政
    判決意旨參照）。又對於行車速度超過規定之最高速限或低
    於規定之最低速限之違規行為，採用固定或非固定式科學儀
    器取得證據資料證明者，於一般道路須至少於100公尺，於
    高速公路、快速公路須至少於300公尺前，明顯標示之，道
    路交通管理處罰條例第7條之2第3項亦有明文，惟時速及測
    速警告標誌之設置，雖依該項規定，於一般道路至少必須在
    100公尺前明顯標示之，但絕非完全剝奪主管機關之裁量權
    ，而謂須於測速地點附近所有支道、巷口均應設置警告標誌
    。再者，道路交通管理處罰條例第7條之2第3項條文之立法
    意旨，該警告標誌之設置，一方面係為促使駕駛人注意減速
    ，避免因速限或測速警示標誌距離舉發地點過短，使駕駛人
    反應不及而無從依速限行駛所由設，以期駕駛人在避免受罰
    之心理下，達到依行車速限駕駛進而維護行車安全之最大效
    益；另一方面則是考量到駕駛人超速駕駛時，必須有足夠之
    緩衝距離進行減速，以避免緊急煞車行為反而造成交通事故
    。經查：國道中山高速公路北上末端，係於大業隧道出口處
    ，國道高速公路局於大業隧道入口前約37.1公尺處左右兩側
    ，設有行車時速限制為70公尺，並標示高速公路終點500公
    尺（大業隧道全長556公尺），出大業隧道口後，約66.2公
    尺路肩左、右兩側，已設有最高速限標誌（行車時速限制50
    公里），牌面下方又附掛有「常有測速照相」告示牌，且距
    離照相設備約121.5公尺，已提醒告知用路人注意前方常有
    照相設施，並足供車輛漸變降低行車速率，用路人自應依速
    限標誌規定行駛，業經卷附基隆市警察局97年9月4日基警交
    字第0970024631號書函說明在案，主管機關既已依規定於距
    測速照相地點100公尺前，設置限速及測速警告標誌，提醒
    駕駛人減速慢行，異議人自應依時速50公里之限制行駛，其
    辯稱出隧道後對於限速立即變更反應不及云云，顯無理由，
    ，自不足採。
六、綜上所述，異議人之上開違規行為既經證明，而其又未提出
    對其有利之相關證據供法院調查，則其泛以前詞置辯，自不
    足採。是本件異議人所有上揭自用小客車之違規事實明確，
    原處分機關據以援引上開規定，裁處罰鍰1600元，並記違規
    點數1點，核無違誤或不當，本件異議為無理由，應予駁回
    。
七、據上論斷，應依道路交通管理處罰條例第87條第2項、道路
    交通案件處理辦法第19條，裁定如主文。
中    華    民    國    97    年    10    月    6     日
                  交通法庭法    官  林淑鳳
以上正本證明與原本無異。
對於本件裁定如有不服，應於送達後5日內， 向本院提出抗告書
狀，敘述抗告之理由，抗告於臺灣高等法院。
中    華    民    國    97    年    10    月    7     日
                          書 記 官  王靜敏


司法院資訊處製作；財團法人民間司法改革基金會備份。
